【裁判字號】    99,交聲,1267
【裁判日期】    990430
【裁判案由】    聲明異議
【裁判全文】
臺灣高雄地方法院交通事件裁定        99年度交聲字第1267號
原處分機關  交通部公路總局高雄區監理所
受處分人即
異  議  人  甲○○
上列異議人因違反道路交通管理處罰條例案件，對於交通部公路
總局高雄區監理所民國99年4 月22日所為處分（原處分案號：高
監營裁字第裁80-N00000000號），聲明異議，本院裁定如下：
    主    文
原處分撤銷。
甲○○汽車駕駛人，駕駛汽車經測試檢定酒精濃度超過規定標準
，處罰鍰新台幣壹萬伍仟元，吊扣重型機器腳踏車駕駛執照壹年
，並應接受道路交通安全講習。又汽車駕駛人，領有大貨車駕駛
執照，駕駛重型機器腳踏車，處罰鍰新台幣壹仟捌佰元。
    理    由
一、原處分機關移送意旨略以：異議人即受處分人甲○○（下稱
    異議人），於民國（下同）99年3 月22日21時27分許，騎乘
    車號OOX-638 重型機車（登記馬速珠所有），行經高雄縣大
    寮鄉○○○路與鳳明路口，為警攔查，並施以酒精濃度測試
    結果，其吐氣所含酒精成份達每公升0.34毫克，超過規定標
    準，乃製單舉發，並當場移置保管車輛及其所持大貨車駕照
    。異議人於舉發單所載應到案日期前到案，然否認有上開違
    規情事，原處分機關乃以其有「汽車駕駛人，酒精濃度超過
    規定標準（0.25-0.4毫克/ 公升）」、「汽車駕駛人，領有
    大貨車駕駛執照，駕駛重型機器腳踏車」之違規，依道路交
    通管理處罰條例第35條第1 項第1 款、第24條第1 項第2 款
    、第22條第1 項第4 款之規定，裁處罰鍰新臺幣（下同）1
    萬5000元、1800元（合計1 萬6800元），吊扣大貨車普通駕
    駛執照12個月，並應參加道路交通安全講習等語。
二、聲明異議意旨略以：伊騎乘上開重型機車，雖經警攔查施以
    酒測，惟伊否認有喝酒駕車違規，可能是伊喝蜂膠、嚼檳榔
    之關係，如果有喝酒，酒測值不止是0.34（毫克/ 公升），
    原處分機關裁處罰鍰並吊扣大貨車駕駛執照處分，因大貨車
    駕照是伊全家謀生之工具，請求撤銷原處分等語。
三、按汽車駕駛人，因違反本條例及道路交通安全規則規定，受
    吊銷駕駛執照處分時，吊銷其所持有各級車類之駕駛執照，
    道路交通管理處罰條例第68條定有明文。本條係於94年12月
    14 日 修正公布，並於95年3 月1 日施行，而修正前規定：
    「汽車駕駛人因違反本條例及道路交通安全規則之規定，受
    吊扣或吊銷駕駛執照處分時，吊扣或吊銷其持有各級車類之
    駕駛執照」，然立法者考量因違規而吊扣駕照，不宜連其他
    如職業上、生活上所需之駕照一併吊扣，否則恐影響人民工
    作及生活甚鉅，有失之過酷等情，而刪除吊扣駕駛人駕駛執
    照時，應吊扣駕駛人持有各級車類駕駛執照之規定。是依現
    行規定，行政機關為吊扣駕駛人駕駛執照處分時，僅得吊扣
    違規時所駕駛該級車類駕駛執照，以限制其繼續駕駛該級車
    類之權利。若無該級車類駕駛執照，即無從執行吊扣駕駛執
    照之處分，而僅係應否依同條例第22條第1 項規定處罰駕駛
    人之問題。又行政行為對人民課以一定之義務或負擔，或造
    成人民其他之不利益時，其所採取之手段，與行政機關所追
    求之目的間，必須有合理之聯結關係存在（不當聯結禁止原
    則），若欠缺此聯結關係，此項行政行為即非適法（參最高
    行政法院90年度判字第1704號判決意旨）。另行政行為採取
    之方法所造成之損害，不得與欲達成目的之利益顯失均衡，
    行政程序法第7 條第3 款、行政罰法第18條規定意旨參照。
四、次按「汽車駕駛人，駕駛汽車經測試檢定酒精濃度超過規定
    標準者，處1 萬5000元以上6 萬元以下罰鍰，並當場移置保
    管該汽車及吊扣其駕駛執照1 年」、「汽車駕駛人，領有大
    貨車駕駛執照，駕駛重型機器腳踏車，處新台幣1800元以上
    3600元以下罰鍰，並禁止其駕駛」、「汽車駕駛人，有第35
    條第1 項規定之情形者，應接受道路交通安全講習」，道路
    交通管理處罰條例第35條第1 項第1 款、第22條第1 項第4
    款、第24條第1 項第2 款分別定有明文。
五、經查：
  (一)本件異議人於上開時、地，酒後持普通大貨車駕照，駕駛重
    型機車，經警攔查，並施以酒精濃度測試結果，其吐氣所含
    酒精成份達每公升0.34毫克，乃製單舉發，並當場移置保管
    車輛及其所持大貨車駕照。異議人於期限內到案後，原處分
    機關以異議人上開違規明確，依道路交通管理處罰條例第35
    條第1 項第1 款、第24條第1 項第2 款、第22條第1 項第4
    款之規定，裁處罰鍰1 萬5000元、1800元，吊扣普通大貨車
    駕駛執照12個月，並應參加道安講習等情，此有舉發單、裁
    決書、送達證書在卷可稽。又異議人於書狀內坦承確在上開
    時地駕駛普通重型機車，為警攔查並施以酒測之情事，其酒
    測後酒精濃度超過規定標準達0.34毫客/ 公升之違規，亦有
    舉發機關之酒測單、高雄縣政府警察局林園分局99年4 月14
    日高縣林警裁字第0990004565號書函、交通部公路總局高雄
    區監理所99年4 月20日高監營字第0990017680號函在卷足參
    。是本件異議人確有「汽車駕駛人，酒精濃度超過規定標準
    」、「汽車駕駛人，領有大貨車駕駛執照，駕駛重型機器腳
    踏車」之違規屬實。從而，原處分機關依同條例第35條第1
    項第1 款、第22條第1 項第4 款規定，各裁處罰鍰1 萬5000
    元、1800元，於法有據，且未逾法定裁量權之標準；並依同
    條例第24條第1 項第2 款規定，裁處應參加道安講習，核屬
    不同種類處分，均無違反一事不二罰之規定，於法亦無不合
    。從而，異議人就上開部分聲明異議，即無理由。
  (二)其次，原處分機關為達成遏止酒後駕車為規行為，維護用路
    人安全法益之行政目的所必要，固得依同條例第35條第1 項
    第1 款規定，併吊扣異議人違規當時所駕駛之普通重型機車
    駕照1 年。惟若將異議人此次違規所實際駕駛重型車以外之
    普通大貨車駕駛資格併予限制，則係不當聯結異議人駕駛重
    型機車之違規行為與其普通大貨車駕駛資格，此種不當聯結
    即構成違法，而有撤銷之原因。且原處分限制異議人駕駛其
    他車類之結果，對其工作及生活影響重大，甚至已危及其就
    業、家庭經濟，所造成之損害與欲達成目的之利益顯失均衡
    ，亦有違同條例第68條之修正意旨。是原處分機關僅得吊扣
    異議人違規時所駕駛之重型機車駕照，不得就其普通大貨車
    之駕駛資格併為剝奪，始為適法。至移送書以因異議人考領
    較高級之普通大貨車駕照，依交通部95年5 月3 日、94年9
    月15日交路字第0950030639號、第0940051433號函示意旨，
    應執行吊扣其違規當時所持憑之普通大貨車駕照1 年云云，
    此行政行為採取之方法所造成之損害，與欲達成目的之利益
    顯失均衡，核與上開法律原則抵觸，並無可採。是異議人就
    此部分聲明異議，於法尚無不合。
六、綜上所述，原處分機關就異議人本件違規裁處罰鍰1 萬5000
    元、18000 元、施以道安講習，於法並無不符；然就其酒後
    駕駛重型機車之違規，裁處吊扣違規時所未駕駛普通大貨車
    之駕照1 年，於法尚有未洽。異議人就此部分聲明異議，為
    有理由，爰依法撤銷原處分，裁定如主文所示之處罰。
據上論結，應依道路交通管理處罰條例第87條第2 項、第35條第
1項 第1 款、第24條第1 項第2 款、第22條第1 項第4 款，道路
交通案件處理辦法第20條前段，裁定如主文。
中    華    民    國    99    年    4     月    30    日
                  交通法庭  法  官  李昆南
以上正本證明與原本無異。
如不服本裁定，應於收受送達後5 日內向本院提出抗告狀。
中    華    民    國    99    年    4     月    30    日
                            書記官  莊永利

司法院資訊處製作；財團法人民間司法改革基金會備份。
